【裁判字號】    99,審訴,1627
【裁判日期】    990706
【裁判案由】    搶奪
【裁判全文】
臺灣高雄地方法院刑事判決            99年度審訴字第1627號
公  訴  人  臺灣高雄地方法院檢察署檢察官
被      告  戊○○
上列被告因搶奪等案件，經檢察官提起公訴（99年度偵字第5176
、8991號、9281號），嗣於本院準備程序中被告就被訴事實為有
罪之陳述，經本院告知簡式審判程序之旨，並聽取被告與公訴人
之意見後，合議庭裁定由受命法官獨任進行簡式審判程序，判決
如下：
    主  文
戊○○犯如附表所示之罪，共拾罪，各處如附表所示之刑（含主
刑及從刑）。應執行有期徒刑肆年，扣案之梅花板手壹支，沒收
之。
    事  實
一、戊○○前於民國89年間，因搶奪、竊盜及偽造文書等案件，
    經本院以89年度訴字第1745號判決分別判處有期徒刑4 年、
    10 月 及3 月確定。又因偽造文書案件，經臺灣苗栗地方法
    院以88年度訴字第252 號判決處有期徒刑6 月確定，再因偽
    造文書案件，經本院以91年度訴字第3589號判決處有期徒刑
    4 月確定，上開案件嗣經本院92年度聲字第1606號定應執行
    刑為有期徒刑5 年8 月確定，於94年7 月28日因縮短刑期假
    釋出監，98年2 月26日縮刑期滿，未經撤銷假釋，視為執行
    完畢。詎仍不知悔改，而分別為以下犯行：
  (一)戊○○意圖為自己不法之所有，於附表編號1 、7 所示之時
    間、地點，以附表所示方法，分別竊取己○○、辛○○所管
    領之機車車牌（詳如附表編號1 、7 所示），得手後，作為
    下述搶奪案件犯行之用。戊○○於接受警察調查期間，在偵
    查機關未發覺其犯有附表編號1 、7 所示犯行前，主動坦承
    上開犯行，而願接受裁判。
  (二)戊○○意圖為自己不法之所有，於附表編號2 至6 、8 所示
    時間、地點，因見附表所示之丙○○、乙○○、鍾張豔秋、
    甲○○、丁○○、庚○○等人騎乘機車、步行或與人聊天疏
    於防備之際，而覺有機可趁，即動手搶奪丙○○等6 人所有
    之財物（詳如附表編號2 至6 、8 所示）。得手後，即將搶
    奪所得之身分證件、皮包等財物隨手丟棄，僅留現金花用。
    戊○○於接受警察調查期間，在偵查機關未發覺其犯有附表
    編號2 至6 、8 所示犯行前，主動坦承上開犯行，而願接受
    裁判。嗣警方於99年2 月3 日經戊○○同意前往其位於高雄
    市○○區○○街248 號居所搜索，並查扣戊○○為上開附表
    編號1 、7 所示犯行所用之梅花板手1 支。
  (三)戊○○於98年12月1 日23時許，騎乘車輛沿高雄市三民區○○○路由西往東方向行駛，行經該路段與山東街口處時，本
    應注意車前狀況，並隨時採取必要之安全措施，以避免危險
    之發生，而依當時情形，又無不能注意之情事，竟疏未注意
    車前狀況貿然行進，自後追撞前方同向由陳佩君所騎乘車牌
    號碼為TLC-729 號輕型機車，陳佩君當場人車倒地，並受有
    頭部外傷並顱內出血及顱骨骨折、雙側肺部挫傷併血胸及氣
    胸、呼吸衰竭等傷害，並經治療後仍存有頭部外傷導致言語
    區受損，無法言語及清楚表達其意念，右側肢體乏力、步態
    異常，日常生活無法自理，需人照護之重傷害。詎戊○○明
    知車輛肇事後應即採取救護或其他必要之措施，並向警察機
    關報告等待員警到場不得駛離，竟於肇事後未停車查看隨即
    逃離現場。嗣經上述搶奪案件接受警察詢問，始坦承肇事，
    陳述車禍發生經過而自首並接受裁判。
四、經高雄市政府警察局三民第一分局、三民第二分局報請臺灣
    高雄地方法院檢察署檢察官偵查起訴。
    理  由
一、本件被告戊○○所犯之罪，為死刑、無期徒刑、最輕本刑為
    3 年以上有期徒刑以外之罪，其於準備程序進行中，就被訴
    事實為有罪之陳述，經本院告知簡式審判程序之旨，並聽取
    檢察官及被告之意見後，裁定進行簡式審判程序。
二、上開犯罪事實，業經被告於警詢、偵查、本院審理中坦承不
    諱，核與證人即被害人丙○○、乙○○、甲○○、辛○○、
    張君豪於警詢、己○○、鍾張豔秋、丁○○、庚○○於警詢
    、偵查中、黃柏縉、鍾芳松於偵查中之證述相符，復有失車
    唯讀案件基本資料、高雄市政府警察局車輛協尋電腦輸入單
    、扣押筆錄、扣押物品目錄表、代保管單證明書、贓物認領
    保管單、道路交通事故現場圖、道路交通事故調查報告表（
    一）、（二）、道路交通事故談話紀錄表各1 份、高雄醫學
    大學附設中和紀念醫院99年1 月25日診字第990125023 號診
    斷證明書、照片28張等在卷可查，足認被告之自白與事實相
    符，足堪採信。又被害人陳佩君因本件事故嚴重頭部外傷致
    言語區受損，目前仍無法言語，無法清楚表達其意念，並因
    頭部外傷、右側肢體乏力，右手功能不良、步態異常，日常
    生活無法自理，需人照護等情，有財團法人私立高雄醫學大
    學附設中和紀念醫院99年6 月17日高醫附行字第0990002331
    號函再卷可稽，故被害人所受傷害係屬重大不治、難治之重
    傷害甚明。從而，本件事證明確，被告上開犯行，均堪認定
    ，應依法論科。
三、論罪科刑：
  (一)按刑法第321 條第1 項第3 款之攜帶兇器竊盜罪，係以行為
    人攜帶兇器竊盜為其加重條件，此所謂兇器，其種類並無限
    制，凡客觀上足對人之生命、身體、安全構成威脅，具有危
    險性之兇器均屬之，且祇須行竊時攜帶此種具有危險性之兇
    器為已足，並不以攜帶之初有行兇之意圖為必要（最高法院
    79年臺上字第5253號判例意旨參照）。查被告於竊盜犯行之
    際，所使用之梅花板手1 支（已扣案），係金屬製成、質地
    堅硬，有該等物品扣案足憑，則上開工具在客觀上自足對人
    之生命、身體安全構成威脅，具有危險性，而可供兇器使用
    。次按大樓式或公寓式住宅之地下室，係附屬於該大樓或公
    寓，為該種住宅居住人生活起居場所之一部分，與住宅之關
    係密不可分，仍不失為刑法所稱之住宅（最高法院82年度台
    上字第5704號判決亦同此意旨）。至公寓大樓之地下室停車
    場，雖僅供各住戶停車之用，然就大樓整體而言，該地下室
    停車場為大樓之一部份，而與該大樓有密切不可分之關係，
    故於夜間侵入公寓大樓地下室停車場，難謂無同時妨害居住
    安全之情形，自應成立上開加重竊盜罪。
  (二)核被告就附表編號1 所為，係犯刑法第321 條第1 項第1 款
    、第3 款之攜帶兇器、夜間侵入住宅竊盜罪；就附表編號2
    至6 、8 所為，均係犯刑法第325 條第1 項之搶奪罪；就開
    附表編號7 所為，係犯刑法第321 條第1 項第3 款之攜帶兇
    器竊盜罪；就附表編號9 所為，係犯刑法第284 條第1 項後
    段之過失傷害致人重傷罪及同法第185 條之4 肇事致人傷害
    逃逸罪，檢察官認被告係犯同法第284 條第1 項（前段）之
    過失傷害罪，容有誤會，惟其社會基本事實同一，本院自應
    予以審究，併變更起訴法條。被告所犯上開各罪，犯意各別
    ，行為互殊，應予分論併罰。被告有事實欄所載之前案紀錄
    ，甫於97年8 月13日執行完畢，有卷附臺灣高等法院被告前
    案紀錄表可按，其受有期徒刑執行完畢，5 年以內故意再犯
    有期徒刑以上之罪，為累犯，應加重其刑。又被告在未經偵
    查機關發覺上開犯罪事實前，主動向高雄市政府警察局承辦
    警員坦承上開犯行，而願接受裁判之事實，有被告警詢筆錄
    、本院公務電話記錄在卷可參，堪認符合自首要件，爰依刑
    法第62條前段之規定，減輕其刑，被告所犯之罪有上開加重
    及減輕事由，應依刑法第71條第1 項先加後減之。
  (三)爰審酌被告正值青壯且四肢健全，竟不思循正當途徑取得財
    物，竟恣意竊取、行搶他人財物，法紀觀念淡薄，嚴重危害
    治安及他人財產法益，又駕車與被害人陳佩君發生交通事故
    後，明知被害人業已受傷，本應停留在現場對被害人施以救
    護或其他安全措施，竟棄被害人於不顧，率爾逃離現場，實
    有不該。惟念被告犯後均坦承犯行，且係在未經偵查機關發
    覺上開犯行前，主動向高雄市政府警察局承辦警員坦承上開
    犯行，而願接受裁判，已如前述，足認其犯後態度尚佳，並
    斟酌本案犯罪情節、被告之智識程度及家境等一切情況，分
    別量處如主文所示之刑，並定其應執行刑，以資懲儆。又扣
    案之梅花板手1 支，則為被告所有，供被告為竊盜犯行所使
    用，業據被告供承在卷，應依刑法第38條第1 項第2 款規定
    ，宣告沒收之；另扣案之深色夾克1 件，固為被告所有，然
    係被告平日騎乘機車正常所用之物，與被告所犯各罪並無直
    接關連，爰不予宣告沒收，附此敘明。
據上論斷，應依刑事訴訟法第273 條之1 第1 項、第284 條之1
、第299 條第1 項前段、第300 條，刑法第320 條第1 項、第
321 條第1 項第1 款、第3 款、第325 條第1 項、第284 條第1
項後段、第185 條之4 、第47條第1 項、第62條前段、第51條第
5 款、第38條第1 項第2 款 ，判決如主文。
本案經檢察官杜妍慧到庭執行職務。
中    華    民    國    99    年     7    月     6    日
                  刑事第十庭  法  官  曾子珍
以上正本證明與原本無異。
如不服本判決應於收受本判決後10日內向本院提出上訴書狀，並
應敘述具體理由，如未敘述上訴理由者，應於上訴期間屆滿後20
日內補提理由書狀於本院（均須按他造當事人之人數附繕本）「
切勿逕送上級法院」。
中    華    民    國    99    年     7    月     6    日
                              書記官  李承悌
附錄本案論罪科刑法條：
中華民國刑法第321條
（加重竊盜罪）
犯竊盜罪而有左列情形之一者，處 6 月以上、 5 年以下有期
徒刑：
一、於夜間侵入住宅或有人居住之建築物、船艦或隱匿其內而
    犯之者。
二、毀越門扇、牆垣或其他安全設備而犯之者。
三、攜帶兇器而犯之者。
四、結夥三人以上而犯之者。
五、乘火災、水災或其他災害之際而犯之者。
六、在車站或埠頭而犯之者。
前項之未遂犯罰之。
中華民國刑法第325條
（普通搶奪罪）
意圖為自己或第三人不法之所有，而搶奪他人之動產者，處6月
以上 5 年以下有期徒刑。
因而致人於死者，處無期徒刑或7年以上有期徒刑，致重傷者，
處 3 年以上 10 年以下有期徒刑。
第 1 項之未遂犯罰之。
中華民國刑法第284條第1項
因過失傷害人者，處6 月以下有期徒刑、拘役或5 百元以下罰金
，致重傷者，處1 年以下有期徒刑、拘役或5 百元以下罰金。
中華民國刑法第185條之4
駕駛動力交通工具肇事，致人死傷而逃逸者，處 6 月以上 5 年
以下有期徒刑。
附表：
┌─┬────┬────┬───┬───────┬────┬──────┐
│編│犯罪時間│犯罪地點│被害人│犯罪方式      │所犯法條│宣告刑      │
│號│        │        │      │(現金均新臺幣)│        │            │
├─┼────┼────┼───┼───────┼────┼──────┤
│1 │98年10月│高雄市三│己○○│攜帶客觀上可供│刑法第  │戊○○犯攜帶│
│  │10日19時│民區昭良│      │兇器使用而具危│321 條第│兇器、夜間侵│
│  │許      │街2 巷6 │      │險性之梅花扳手│1 項第1 │入住宅竊盜罪│
│  │        │號地下室│      │1 支，於夜間侵│款、第3 │，累犯，處有│
│  │        │        │      │入上開住宅地下│款      │期徒刑柒月，│
│  │        │        │      │室，竊取己○○│        │扣案之梅花板│
│  │        │        │      │所有之車號59  │        │手壹支，沒收│
│  │        │        │      │1-CTR 號重機車│        │之。        │
│  │        │        │      │車牌1 面。    │        │            │
├─┼────┼────┼───┼───────┼────┼──────┤
│2 │98年10月│高雄市楠│丙○○│騎乘懸掛上開附│刑法第  │戊○○犯搶奪│
│  │10日21時│梓區興楠│      │表編號1 竊得車│325 條第│罪，累犯，處│
│  │40分許  │路217巷 │      │牌之機車，尾隨│1 項    │有期徒刑捌月│
│  │        │5號前   │      │被害人丙○○所│        │。          │
│  │        │        │      │騎機車，趁被害│        │            │
│  │        │        │      │人不備之際，徒│        │            │
│  │        │        │      │手搶奪被害人放│        │            │
│  │        │        │      │置於機車腳踏板│        │            │
│  │        │        │      │之皮包1 只（內│        │            │
│  │        │        │      │含現金12,000元│        │            │
│  │        │        │      │、國民身分證、│        │            │
│  │        │        │      │健保卡、汽機車│        │            │
│  │        │        │      │駕照、機車行照│        │            │
│  │        │        │      │各1 張）。    │        │            │
├─┼────┼────┼───┼───────┼────┼──────┤
│3 │98年10月│高雄市左│乙○○│騎乘懸掛上開附│刑法第  │戊○○犯搶奪│
│  │21日22時│營區蓮潭│      │表編號1 竊得車│325 條第│罪，累犯，處│
│  │45分許  │路8號前 │      │牌之機車，尾隨│1 項    │有期徒刑捌月│
│  │        │        │      │被害人乙○○所│        │。          │
│  │        │        │      │騎機車，趁被害│        │            │
│  │        │        │      │人不備之際，徒│        │            │
│  │        │        │      │手搶奪被害人放│        │            │
│  │        │        │      │置於機車腳踏板│        │            │
│  │        │        │      │之皮包1 只（內│        │            │
│  │        │        │      │含現金200 元手│        │            │
│  │        │        │      │機1 支及個人證│        │            │
│  │        │        │      │件）。        │        │            │
├─┼────┼────┼───┼───────┼────┼──────┤
│4 │98年11月│高雄市三│鍾張豔│尾隨被害人鍾張│刑法第  │戊○○犯搶奪│
│  │1日17時 │民區建工│秋    │豔秋，趁其過馬│325 條第│罪，累犯，處│
│  │50分許  │路237號 │      │路不備之時，自│1 項    │有期徒刑捌月│
│  │        │前      │      │後徒手搶奪被害│        │。          │
│  │        │        │      │人鍾張豔秋手上│        │            │
│  │        │        │      │所持皮包1 只（│        │            │
│  │        │        │      │內含鑰匙1 串、│        │            │
│  │        │        │      │手機1支 ）。  │        │            │
├─┼────┼────┼───┼───────┼────┼──────┤
│5 │98年11月│高雄市三│甲○○│趁被害人甲○○│刑法第  │戊○○犯竊盜│
│  │1日19時 │民區吉林│      │與友人在上址聊│320條第1│罪，累犯，處│
│  │7分許   │街122號 │      │天不注意之際，│項      │有期徒刑參月│
│  │        │前      │      │徒手取走被害人│        │。          │
│  │        │        │      │甲○○放在座位│        │            │
│  │        │        │      │旁邊的皮包（內│        │            │
│  │        │        │      │含現金1,000 元│        │            │
│  │        │        │      │、皮夾1 個、國│        │            │
│  │        │        │      │民身份證、駕照│        │            │
│  │        │        │      │、健保卡各1 張│        │            │
│  │        │        │      │、信用卡3 張、│        │            │
│  │        │        │      │提款卡2 張）。│        │            │
├─┼────┼────┼───┼───────┼────┼──────┤
│6 │98年11月│高雄市三│丁○○│騎乘懸掛上開附│刑法第  │戊○○犯搶奪│
│  │11日23時│民區同協│      │表編號1 竊得車│325 條第│罪，累犯，處│
│  │許      │路121號 │      │牌之機車，尾隨│1 項    │有期徒刑捌月│
│  │        │        │      │被害人丁○○所│        │。          │
│  │        │        │      │騎機車，趁被害│        │            │
│  │        │        │      │人不備之際，徒│        │            │
│  │        │        │      │手搶奪被害人放│        │            │
│  │        │        │      │置於機車腳踏板│        │            │
│  │        │        │      │之皮包1 只（內│        │            │
│  │        │        │      │含現金11,000  │        │            │
│  │        │        │      │元、手機1 支、│        │            │
│  │        │        │      │國民身分證、健│        │            │
│  │        │        │      │保卡各1 張、信│        │            │
│  │        │        │      │用卡2 張、提款│        │            │
│  │        │        │      │卡2 張、存摺2 │        │            │
│  │        │        │      │本、印章3 枚）│        │            │
│  │        │        │      │。            │        │            │
├─┼────┼────┼───┼───────┼────┼──────┤
│7 │98年11月│高雄市鼓│辛○○│攜帶客觀上可供│刑法第  │戊○○犯攜帶│
│  │13日16時│山區明華│      │兇器使用而具危│321 條第│兇器竊盜罪，│
│  │30分許  │路與南屏│      │險性之梅花扳手│1 項第3 │累犯，處有期│
│  │        │路口    │      │1 支，竊取涂秋│款      │徒刑柒月，扣│
│  │        │        │      │海所有之車號80│        │案之梅花板手│
│  │        │        │      │6- BFL號重機車│        │壹支，沒收之│
│  │        │        │      │車牌1 面。    │        │。          │
├─┼────┼────┼───┼───────┼────┼──────┤
│8 │98年11月│高雄市三│庚○○│騎乘懸掛上開附│刑法第  │戊○○犯搶奪│
│  │27日20時│民區鼎泰│      │表編號7 竊得車│325 條第│罪，累犯，處│
│  │55分    │街152號 │      │牌之機車，尾隨│1 項    │有期徒刑捌月│
│  │        │前      │      │被害人庚○○所│        │。          │
│  │        │        │      │騎機車，趁被害│        │            │
│  │        │        │      │人庚○○不備之│        │            │
│  │        │        │      │際，徒手搶奪被│        │            │
│  │        │        │      │害人庚○○放置│        │            │
│  │        │        │      │於機車腳踏板之│        │            │
│  │        │        │      │皮包1 只（內含│        │            │
│  │        │        │      │現金4,000 元、│        │            │
│  │        │        │      │手機1 支、國民│        │            │
│  │        │        │      │身分證、健保卡│        │            │
│  │        │        │      │、汽機車駕照各│        │            │
│  │        │        │      │1 張）        │        │            │
├─┼────┼────┼───┼───────┼────┼──────┤
│9 │98年12月│高雄市三│陳佩君│騎乘機車自後追│刑法第  │戊○○犯過失│
│  │1 日23時│民區九如│      │撞前方同向由陳│284 條第│傷害致人重傷│
│  │許      │路與山東│      │佩君所騎乘車牌│1 項後段│罪，處有期徒│
│  │        │街口    │      │號碼為TLC-729 │、第185 │刑肆月。又犯│
│  │        │        │      │號輕型機車，陳│條之4   │肇事逃逸罪，│
│  │        │        │      │佩君當場人車倒│        │累犯，處有期│
│  │        │        │      │地，並受有頭部│        │徒刑柒月。  │
│  │        │        │      │外傷並顱內出血│        │            │
│  │        │        │      │及顱骨骨折、雙│        │            │
│  │        │        │      │側肺部挫傷併血│        │            │
│  │        │        │      │胸及氣胸、呼吸│        │            │
│  │        │        │      │衰竭等傷害，並│        │            │
│  │        │        │      │經治療後仍存有│        │            │
│  │        │        │      │頭部外傷導致言│        │            │
│  │        │        │      │語區受損，無法│        │            │
│  │        │        │      │言語及清楚表達│        │            │
│  │        │        │      │其意念，右側肢│        │            │
│  │        │        │      │體乏力、步態異│        │            │
│  │        │        │      │常，日常生活無│        │            │
│  │        │        │      │法自理，需人照│        │            │
│  │        │        │      │護之重傷害。黃│        │            │
│  │        │        │      │玉真於肇事後未│        │            │
│  │        │        │      │停車查看隨即逃│        │            │
│  │        │        │      │離現場。      │        │            │
└─┴────┴────┴───┴───────┴────┴──────┘

司法院資訊處製作；財團法人民間司法改革基金會備份。
